臺灣桃園地方法院民事裁定　九十三年度婚字第七二六號
　　原　　　告　甲○○
　　訴訟代理人　林明輝律師
　　被　　　告　乙○○
右當事人間請求離婚事件，本院裁定如左：
　　主　　　文
本件移送臺灣基隆地方法院。
　　理　　　由
一、按婚姻無效或撤銷婚姻，與確認婚姻成立或不成立及離婚或夫妻同居之訴，專屬
　　夫妻之住所地或夫、妻死亡時住所地之法院管轄。但訴之原因事實發生於夫或妻
　　之居所地者，得由各該居所地之法院管轄，此民事訴訟法第五百六十八條第一項
    定有明文；又訴訟之全部或一部，法院認為無管轄權者，應依原告聲請或依職權
    以裁定移送其管轄法院，同法第二十八條第一項亦定有明文。又所謂住所，乃依
    一定事實足認以久住之意思住於一定之地域者，即為設定其住所於該地。戶籍登
    記，並不足為認定住所之唯一標準。
二、本件原告起訴主張兩造於民國八十七年六月二十六日結婚，婚後被告與訴外人劉
    珊如發生外遇，遭被告偕同警員張琴富於九十三年三月九日凌晨前往訴外人劉珊
    如住處抓姦，發覺被告竟在連鞋均未穿之情形下倉皇從陽台逃出，爰依民法第一
    千零五十二條第一項第二款通姦及同條第二項之重大事由訴請裁判離婚。又原告
    一直金援被告在外留學之花費，被告早於八十九年間因資格未通過遭退學，惟其
    竟向原告隱瞞其已無學籍之事實，要求原告繼續交付原告金錢；由於被告長期與
    訴外人交往、同居，對原告施以暴力，致原告身心受予重創，故另依民法第一千
    零五十六條第二項請求非財產上之損害賠償新台幣（下同）三百萬元等語。
三、經查：本件原告之戶籍設籍於基隆市○○路一七九號三樓，而相對人之戶籍設於
    桃園縣中壢市○○○路○段一六一巷十三號二樓，此有原告提出兩造之戶籍謄本
    在卷可稽。然經本院職權命桃園縣警察局中壢分局調查之結果，被告並未居住在
    上址，且目前上址無人居住，此有該局於九十三年九月六日所發之中警分戶字第
    ０九三七０二八三八九號函文一紙附卷可查，足見，被告並未居住於戶籍地之事
    實。又原告自稱：「兩造自結婚後共同居住於基隆市，結婚後沒有在桃園居住過
    」、「相對人實際住居所我們不知道」（見本院九十三年八月十八日調解程序筆
    錄）。綜上，應認桃園縣中壢市○○○路○段一六一巷十三號二樓，並非兩造之
    住所，亦非相對人之居所。揆諸前揭規定，婚姻案件專屬於夫妻之住所地法院管
    轄，而兩造之住所地基隆市，故應認本件臺灣基隆地方法院對於本件訴訟有管轄
    權，原告向無管轄權之本院起訴，顯係違誤，爰依原告之聲請，以裁定移送其管
    轄法院。
三、依民事訴訟法第二十八條第一項，裁定如主文。
中　　　華　　　民　　　國　　九十三　　年　　  十  　　月　　　七　　　日
                                          臺灣桃園地方法院家事法庭
                                              法  官　田玉芬
右為正本係照原本作成。
如對本裁定抗告須於裁定送達後十日內向本院提出抗告狀。
中　　　華　　　民　　　國　　九十三　　年　　十　　月　　    十一　    日
                                              書記官　邱志堅
